【裁判字號】    98,建,108
【裁判日期】    990118
【裁判案由】    給付工程款等
【裁判全文】
臺灣臺北地方法院民事判決               98年度建字第108號
原      告  震臺機械有限公司
法定代理人  乙○○
原      告  甲○○
前列二人共同
訴訟代理人  林復宏律師
            林紹源律師
複  代理人  謝美香律師
被      告  大東盛營造有限公司
法定代理人  丙○○
被      告  丁○○
上列當事人間給付工程款等事件，本院於98年12月28日言詞辯論
終結，判決如下：
    主  文
被告應連帶給付原告震臺機械有限公司新台幣貳拾玖萬壹仟捌佰
參拾陸元及自民國九十八年三月七日起至清償日止，按年息百分
之五計算之利息。
被告應連帶給付原告甲○○新台幣捌拾玖萬參仟玖佰參拾陸元及
自民國九十八年三月七日起至清償日止，按年息百分之五計算之
利息。
訴訟費用由被告負擔。
本判決第一項部分，於原告震臺機械有限公司以新台幣玖萬捌仟
元為被告供擔保後，得假執行；本判決第二項部分，於原告甲○
○以新台幣貳拾玖萬捌仟元為被告供擔保後，得假執行。
    事實及理由
甲、程序方面：
一、按當事人得合意定第一審管轄法院。但以關於由一定法律關
    係而生之訴訟為限。前項合意，應以文書證之，民事訴訟法
    第24條定有明文。本件依兩造間所定簡易施工合約書第9條
    ，合意以本院為管轄第一審法院，故本院就本件給付工程款
    之訴自有管轄權。
二、按訴狀送達後，原告不得將原訴變更或追加他訴，但擴張或
    減縮應受判決事項之聲明者，不在此限，民事訴訟法第255
    條第1項第3款定有明文。查本件原告起訴時，其訴之聲明原
    為：(一)被告大東盛營造有限公司或丁○○應給付原告震臺機
    械有限公司新台幣（下同）29萬1,836元及自本件起訴狀繕
    本送達被告之翌日（即民國98年3月7日）起至清償日止，按
    年息5％計算之利息；(二)被告大東盛營造有限公司或丁○○
    應給付原告甲○○89萬3,936元及自本件起訴狀繕本送達被
    告之翌日起至清償日止，按年息5％計算之利息（見板簡卷
    第3頁）。嗣於訴訟進行中，將訴之聲明變更為：(一)被告應
    連帶給付原告震臺機械有限公司29萬1,836元及自本件起訴
    狀繕本送達被告之翌日起至清償日止，按年息5％計算之利
    息(二)被告應連帶給付原告甲○○89萬3,936元及自本件起訴
    狀繕本送達被告之翌日起至清償日止，按年息5％計算之利
    息（見本院卷第34頁）。核其所為為聲明之擴張，揆諸前開
    規定，並無不合，應予准許。
三、被告大東盛營造有限公司、丁○○未於最後言詞辯論期日到
    場，核無民事訴訟法第386條各款所列情形，爰依原告之聲
    請，由其一造辯論而為判決。
乙、實體方面：
壹、原告起訴主張：
    被告大東盛營造有限公司（下稱大東盛公司）於民國95年3
    月14日與原告震臺機械有限公司（下稱震臺公司）簽訂簡易
    施工合約書（下稱系爭合約書），約定由原告震臺公司擔任
    承包商，打設、出租或賣斷鋼板樁等鋼材，用於臺北市基隆
    河十號水門旁之大佳段抽水站工地（下稱系爭工程）。嗣原
    告震臺公司施工完畢後結算，被告大東盛公司尚有13米鋼板
    樁買斷價金（下稱系爭買斷價金）89萬3,936元，以及13米
    鋼板樁租金暨施工費（下稱系爭租金暨施工費）29萬1,836
    元等二筆款項未付，經雙方於95年12月8日協商後以清償協
    議書（下稱系爭協議書）約定：系爭買斷價金89萬3,936元
    由原告甲○○代被告大東盛公司墊付予原告震臺公司，再由
    被告大東盛公司或被告丁○○清償原告甲○○；系爭租金暨
    施工費29萬1,836元由被告大東盛公司或被告丁○○分四期
    清償（即95年12月20日金額為10萬元、96年1月20日為8萬元
    、96年2月20日為8萬元、96年3月20日為3萬1,836元）原告
    震臺公司。詎被告二人迄今未履行清償義務，爰依承攬及系
    爭協議書之法律關係，請求被告連帶給付系爭租金暨施工費
    ，並依委任及系爭協議書之法律關係，請求被告連帶給付系
    爭買斷價金，為此提起本件訴訟等情。並聲明：(一)被告應連
    帶給付原告震臺機械有限公司29萬1,836元及自本件起訴狀
    繕本送達被告之翌日（即98年3月7日）起至清償日止，按年
    息5％計算之利息(二)被告應連帶給付原告甲○○89萬3,936元
    及自本件起訴狀繕本送達被告之翌日起至清償日止，按年息
    5％計算之利息(三)願供擔保請准宣告假執行。
貳、被告方面：
一、被告丁○○抗辯：
    伊於95年間係被告大東盛公司之工地主任，故被告大東盛公
    司之負責人嚴以修授權伊簽署系爭協議書，而伊本人亦有擔
    任該連帶保證人之意思。惟嗣後被告與原告甲○○另有簽立
    一份拋棄承攬切結書，經雙方就工程款作結算後，約定原告
    甲○○除同意不再請求系爭買斷價金89萬3,936元，並需再
    簽發90萬元之支票予被告大東盛公司，據此被告無須再給付
    原告甲○○89萬3,936元等語，資為抗辯，並聲明：駁回原
    告之訴及其假執行之聲請。
二、被告大東盛營造有限公司未於言詞辯論期日到場，亦未提出
    書狀作任何聲明或陳述。
參、兩造不爭執之事項：
一、被告大東盛公司於95年3月14日與原告震臺公司簽訂系爭合
    約書，約定由原告震臺公司擔任承包商，打設、出租或賣斷
    鋼板樁等鋼材，用於臺北市基隆河十號水門旁之大佳段抽水
    站工地，工程單價分析並以系爭合約書所載內容為準，亦即
    震動機租車每日施工費（含助手乙名）為2萬0,500元、震動
    機每次施工運費為4,500元、13米鋼板樁每米每月租金為950
    元、鋼板樁每次單趟運費（不含小搬運）為4,000元，惟請
    款時，仍應以實際數量及天數計算租金，且以上價格未包含
    營業稅金5％，有簡易施工合約書在卷可稽（見板簡卷第6頁
    ）。
二、嗣被告大東盛公司未依系爭合約書履行清償義務，迄今積欠
    原告震臺公司系爭買斷價金89萬3,936元及系爭租金暨施工
    費29萬1,836元，經雙方於95年12月8日以系爭協議書約定由
    被告丁○○擔任被告大東盛公司之連帶保證人，並以下列方
    式清償：(一)就系爭買斷價金部分，由原告甲○○代為墊支付
    予原告震臺公司，待被告大東盛公司或丁○○有其他工程等
    款項可領取時，無條件放棄所有權而優先償還予原告甲○○
    。(二)就系爭租金暨施工費部分，被告大東盛公司或丁○○同
    意以四期內償還原告震臺公司，亦即於95年12月20日前清償
    10萬元、於96年1月20日前清償8萬元、於96年2月20日前清
    償8萬元（誤載為95年2月20日）、於96年3月20日前清償3萬
    1,836元（誤載為95年12月20日前清償3萬3,357元）；且被
    告如有一期未按時清償，其餘部分則視同全部到期，原告震
    臺公司有權請求被告為一次性清償，並自遲延之日起就未清
    償部分加計法定利息，有清償協議書在卷可稽（見板簡卷第
    7頁）。
肆、得心證之理由：
一、本件原告起訴主張被告大東盛公司未依系爭合約書對原告震
    臺公司履行清償義務，雖經兩造另以系爭協議書約定清償方
    式，然被告二人仍未如期清償等語；而被告丁○○對於兩造
    以系爭協議書約定清償方式之事實，雖無爭執，惟以前揭情
    辭置辯，因此，本件應審究之爭點即為：原告請求被告依系
    爭協議書償還債務，是否有據？茲審究如次：
    查，被告大東盛公司於95年3月14日與原告震臺公司簽訂系
    爭合約書，約定由原告震臺公司以工程單價分析表所示價格
    承包系爭工程；嗣因被告大東盛公司未依約付款，雙方另於
    95年12月8日以系爭協議書約定清償方式，並由被告丁○○
    擔任被告大東盛公司之連帶保證人等情，為兩造所不爭執（
    見本院98年6月11日言詞辯論筆錄第50頁），業如前述。足
    徵被告確有積欠原告甲○○代償系爭工程之買斷價金89萬3,
    936元，並積欠原告震臺公司系爭工程之租金暨施工費29萬
    1,836元，則原告主張被告就上開款項應負連帶給付責任，
    應堪採信。又被告丁○○辯稱：被告與原告甲○○另有簽立
    一份拋棄承攬切結書，原告甲○○已同意不再請求系爭買斷
    價金89萬3, 936元云云。惟觀之該拋棄承攬切結書，其上僅
    有被告大東盛公司及丁○○之簽名或蓋章，並無原告等人之
    簽名或蓋章，且依切結書所載「大東盛營造有限公司（以下
    簡稱本公司）於96年7月20日起，因業務上發生困難，無法
    再繼續承攬三得利營造工程有限公司（中山新生北路一、二
    段排水幹線改良工程）契約內之工程項目，（詳退還之工程
    契約書），並於即日起自願拋棄承攬契約關係。有關本工程
    開工至96年7月20日止，已完成之工程項目部分，本公司絕
    對保證其品質與設計圖及相關規範相符，如有不實或違反契
    約相關規範時，本公司願付一切法律責任。並於即日起，保
    證日後絕不對三得利營造工程有限公司收取任何款項，且拋
    棄任何權益及一切法律抗辯權……此致三得利營造工程有限
    公司……」等內容（見本院卷第57頁），可知該切結書僅係
    被告自願拋棄與三得利營造工程有限公司間承攬契約關係之
    證明文件，未有任何原告甲○○免除系爭買斷價金之具體記
    載，亦與兩造間之系爭工程債務無涉。被告丁○○復未能舉
    證兩造結算系爭工程款項後，被告原應付之系爭買斷價金已
    按抵銷數額而消滅云云，是被告所辯，自難憑採。
二、綜上所述，原告本於系爭協議書之法律關係，請求被告連帶
    給付原告震臺公司29萬1,836元、原告甲○○89萬3,936元，
    及均自98年3月7日起至清償日止，按年息5％計算之利息，
    為有理由，應予准許。
伍、原告陳明願供擔保，聲請宣告假執行，合於法律規定，爰酌
    定相當之擔保金額宣告之。
陸、本件事證已臻明確，兩造其餘攻擊、防禦方法及所為之立證
    ，均核與判決之結果不生影響，爰不一一論述，併此敘明。
柒、據上論結：本件原告之訴為有理由，依民事訴訟法第385條
    第1項前段、第78條、第85條、第390條第2項，判決如主文
    。
中    華    民    國    99    年    1     月    18    日
                  民事第一庭    法  官  楊晉佳
以上正本係照原本作成
如對本判決上訴，須於判決送達後20日內向本院提出上訴狀
中    華    民    國    99    年    1     月    18    日
                                書記官  蘇炫綺

司法院資訊處製作；財團法人民間司法改革基金會備份。
